【裁判字號】    89,重上更(二),113
【裁判日期】    901009
【裁判案由】    殺人等
【裁判全文】
臺灣高等法院臺中分院刑事判決              八十九年度重上更(二)字第一一三號
    上  訴   人 臺灣臺中地方法院檢察署檢察官
    上  訴  人
    即  被  告  寅○○
    選任辯護人  陳浩華
    上  訴  人
    即  被  告  甲○○
    選任辯護人  徐湘生
    上  訴  人
    即  被  告  子○○
    指定辯護人
    本院公設辯護人   壬○○
    上  訴  人
    即  被  告  庚○○
右上訴人等因被告等殺人等案件，不服臺灣臺中地方法院八十三年度訴字第三一五七
號中華民國八十四年三月十七日第一審判決（起訴案號：臺灣臺中地方法院檢察署八
十三年度偵字第六六三二、七五九八號），提起上訴，經判決後由最高法院發回更審
，本院判決如左：
    主      文
原判決關於寅○○、甲○○傷害致死部分及子○○、庚○○部分均撤銷。
寅○○殺人，處有期徒刑拾壹年。
甲○○被訴傷害致死部分無罪。
子○○未經許可，無故持有手槍，處有期徒刑壹年伍月，轉輪手槍壹把沒收。
庚○○未經許可，無故持有手槍，處有期徒刑壹年肆月，緩刑貳年，轉輪手槍壹把沒
收。
    事      實
一、癸○○（業經本院八十四年度上訴字第二四四五號以傷害罪判處有期徒刑八月確
    定）於民國八十三年四月六日凌晨二時許，偕同其女兒陳心佩、女婿張哲倫，與
    寅○○、甲○○、子○○等人，至臺中市○區○○路三段一五二號二樓癸○○親
    家之兄弟所經營之伯斯鋼琴酒吧消費，彼等坐於Ａ８桌飲酒，而綽號「左手」之
    黃進賢與其友人庚○○則坐在該酒吧Ｖ３桌飲酒，於同（六）日凌晨三時許，黃
    進賢唱畢其所點唱之歌曲後，依序輪由Ａ８桌甲○○等人點唱，惟黃進賢於飲酒
    過量後，仍意猶未盡而佔據唱檯，在Ａ８桌之癸○○等人投以不滿之目光，黃進
    賢遂以穢語辱罵Ａ８桌癸○○等人，癸○○等人不悅，癸○○、寅○○、甲○○
    、子○○等憤而基於共同傷害之犯意，子○○並基於概括之犯意，前往唱檯共同
    圍毆黃進賢，致黃進賢受有右上眼瞼血腫及左前額挫裂創一‧八×○‧九公分，
    創口邊緣有規則挫裂（寅○○、甲○○此部分傷害行為，業經本院八十四年度上
    訴字第二四四五號判處有期徒刑六月確定），於雙方拉扯間，庚○○聞聲，遂未
    經許可，取出黃進賢所有放置於Ｖ３桌之轉輪手槍一把（內裝有子彈五發），自
    Ｖ３桌出面欲阻止鬥毆場面而朝空擊發一槍，雙方乃停止拉扯，而寅○○、甲○○、子○○見庚○○有酒意，且彼此相距甚近，乃合力撲向庚○○以搶槍，於搶
    槍中擊發一槍，寅○○因搶槍致右手食指被扳機夾傷瘀血，而子○○於搶得該手
    槍及其內所裝三發子彈後，竟意圖為自己犯罪之用，未經許可無故持有上開手槍
    及子彈，未立即離開現場，嗣庚○○與黃進賢二人見狀心有不干，庚○○隨即又
    撲向子○○，而黃進賢亦於斯時持酒吧內之滅火器一個以為傷人武器，衝向寅○○站立處，子○○再基於與前傷害黃進賢之概括犯意，持槍朝空手之庚○○右手
    食指及大腿處開二槍，致該槍所擊發之子彈造成庚○○右手食指近端指節粉碎性
    骨折、右側睪丸穿刺傷、右大腿穿刺傷等傷害，庚○○應聲倒地，而寅○○見黃
    進賢持滅火器擊來，甚為憤怒，竟另行起意，而萌殺人之犯意，奪下黃進賢所持
    滅火器，且明知上開滅火器甚為鉅重堅實，如以之猛力毆擊人之頭部要害，極易
    致人於死，寅○○仍持之對準黃進賢之頭部要害奮力猛擊，致黃進賢頭頂部稍後
    側挫裂創三‧二×一‧三公分、鼻孔大量出血、左耳出血，當場顱內出血倒地死
    亡。癸○○、寅○○、甲○○、子○○等人見事態嚴重，子○○再對空擊發一槍
    以清槍後，即將該槍交由寅○○、甲○○二人藏放（寅○○、甲○○寄藏手槍犯
    行已判決免刑確定），上述四人並迅速離開現場。寅○○、甲○○二人即基於共
    同寄藏該手槍之犯意，一起將之藏放在臺中市○○路世界城理容院旁草叢中。嗣
    寅○○、甲○○於警方尚未查出彼等為犯人時，於同（六）日取出上開手槍向警
    方自首寄藏槍支犯行，經警扣得上開手槍，寅○○再於八十三年五月二十四日偵
    訊自首伊於黃進賢持滅火器衝向伊後，毆打黃進賢之犯行，子○○則於同年四月
    二十五日下午向臺灣臺中地方法院檢察署檢察官自首傷害及持有槍枝犯行。
二、案經臺中市警察局第一分局移送臺灣臺中地方法院檢察署及寅○○、子○○自首
    由同署檢察官偵查起訴。
    理      由
甲、被告寅○○部分：
一、訊據上訴人即被告寅○○矢口否認有殺害黃進賢犯行，辯稱伊在搶得庚○○手槍
    時受傷就躲在一旁，僅見現場一片混亂，後來見到死者躺在地上，但死因為何伊
    不知情，伊並無置被害人黃進賢於死之動機及理由，僅係因癸○○要求頂罪始會
    在偵訊供述「將滅火器推回」一語，庚○○在歷次訊問均指述係癸○○拿滅火器
    打死者，庚○○立場最沒必要誣陷任何人，其證詞最可採信，伊與甲○○只認識
    二個月，交情非深，甲○○不可能為伊頂罪，再退步言之，如伊與被告甲○○有
    推回滅火器之舉，亦屬正當防衛云云，然查：
（一）被告寅○○已於偵訊坦承「我有打他（依檢察官之問句，「他」指黃進賢），
      當時我看到庚○○和子○○搶槍，所以才上去打他，而打死者是因死者持滅火
      器衝過來才打他」（八十三年度偵字第六六三二號卷第一○八頁反面），在原
      審法院八十三年十月二十八日訊問時亦坦承「我見滅火器砸過來，我順手推開
      」，而本案被害人黃進賢係遭被告寅○○持滅火器打擊致死，除迭據甲○○在
      原審及本院前審、本審調查、審判期日指述甚詳，證人丁○○在原審法院八十
      三年十一月十一日訊問時指述『左手（指黃進賢）就手拿滅火器作勢要丟，楊
      就去搶滅火器，．．．，楊搶到滅火器，就順勢打到「左手」』，丁○○在本
      審八十九年十二月七日訊問時亦結證「（你有看見是誰打死黃進賢？）高高的
      那個寅○○，我以前在店裏有看見過他，我知道他叫寅○○，且案發後警察有
      叫我們去問筆錄，當時他們二人（指寅○○與甲○○）在警局鐵籠內，寅○○
      還跟我要煙，寅○○今日未到庭」、「我看見寅○○抱住滅火器，用滅火器的
      前端鴨嘴部分敲到黃進賢太陽穴，黃進賢被打到後，就搖搖墜墜的走幾步路，
      就倒下了沒再爬起來，當時他呼叫很急促，且腦漿都流出來，等到他們都走了
      ，黃進賢還是沒有站起來，仍然躺在那個位置」、「在寅○○用滅火器打黃進
      賢前，約一分鐘前甲○○用酒瓶打黃進賢，當時黃進賢還沒有拿滅火器，後來
      黃進賢就拿滅火器揮舞，結果被寅○○搶下來，寅○○搶下來後，就拿滅火器
      敲打黃進賢」、「我只記得他拿滅火器揮過去，打到黃進賢的左側面附近耳
      附近的頭部」、「（你看到寅○○拿滅火器打黃進賢時，有沒有人同時打黃進
      賢﹖）沒有」、「（寅○○一打到黃進賢時，腦漿就流出來？），不是，當時
      黃進賢被打在地上，我們想出事了，同事大家都要走，結果我們裏面一位張經
      理抱著黃進賢哭，當時我才看見黃進賢的腦漿流出來」（本審卷第一二九頁起
      ）。
（二）被告寅○○雖稱甲○○指述不實云云，然甲○○早於原審法院八十三年十月二
      十日訊問時即明確指述「死者不是我打死的，是寅○○打死的」，子○○是日
      亦指述「是楊持滅火器打黃」，是日庭訊被告寅○○在場，伊親聞被告甲○○
      、子○○指述對伊如此不利之言詞，卻不否認之，僅表示「我見滅火器砸過來
      ，我順手推開」，經本院前審再就此訊問被告寅○○，被告寅○○不否認是日
      庭訊在場，並稱「我有這麼說，但那都是附和他們的話」（詳本院上訴卷一第
      八十二頁倒數第五行），甲○○前揭期日在原審法院再繼續指述「在偵訊時我
      坦承打死者，是替寅○○頂罪，頂替之後我父母我，癸○○也我何以要如
      此做，是楊持滅火器打黃進賢」，被告寅○○在場，仍未反駁之，仍僅稱「我
      有搶槍，沒有開槍，我不知是何人打死死者」、「我偵訊是說打庚○○」，被
      告寅○○如確未以滅火器打被害人，伊於庭訊遭共同被告等如此誣陷，所面對
      者又係傷害致死之起訴重罪，衡情應係義憤填膺，當場激烈反駁之，然伊卻未
      為任何反駁言詞，僅輕描淡寫的表示「我順手推開」語，且既經起訴，八十三
      年十月二十日原審訊問期日距案發日已逾半年，案發初期之雜亂思緒早已沈澱
      ，就人命重罪可否為他人承擔頂替了然於心，如無此犯行，卻遭被告甲○○、
      子○○共同誣陷，竟未予嚴詞駁斥，已屬難以想像，甚至更進而附和甲○○、
      子○○指述，而為不利於己之言詞，更屬絕無可能之事，是本院認被告甲○○
      及證人丁○○之證述符合事實。
（三）又本件起訴事實認「寅○○、甲○○則奪取黃進賢手上之滅火器，並擊向黃進
      賢」，即認被害人黃進賢係遭被告寅○○及甲○○共同以滅火器打死，然被告
      寅○○與甲○○案發前僅認識二個月，並無深交（詳本審卷第二六二頁寅○○
      辯護狀），以甲○○指證被告寅○○殺死被害人黃進賢之堅決明確態度言（詳
      八十三年十月二十日以後各審訊問筆錄），如事實上係二人共同殺害被害人，
      被告寅○○目睹甲○○共同殺人犯行，卻遭甲○○指述伊一人單獨犯案，縱聖
      賢亦不可能迄今仍不反咬而指述甲○○之殺人犯行，惟被告寅○○迄本審仍稱
      不知何人犯案，是本審認二人共同以滅火器殺害被害人黃進賢云云不符真實，
      殺害被害人黃進賢者應僅一人。
（四）依相驗卷載，被害人黃進賢受有右上眼瞼血腫及左前額挫裂創一‧八×○‧九
      公分及頭頂部稍後側挫裂創三‧二×一‧三公分、鼻孔大量出血、左耳出血，
      當場顱內出血倒地死亡，而證人丁○○證述「我看見寅○○抱住滅火器，用滅
      火器的前端鴨嘴部分敲到黃進賢太陽穴」、「我只記得他拿滅火器揮過去，打
      到黃進賢的左側面附近耳附近的頭部」，證人丁○○所述被害人黃進賢遭敲
      擊部分與相驗結果不完全符合，然以當時狀況，被告寅○○持滅火器敲擊被害
      人身體應係瞬間之事，證人自僅能觀察到滅火器敲擊被害人黃進賢身體之大略
      位置，就滅火器與被害人黃進賢身體事實上之接觸點應無法看清，被害人黃進
      賢身高為一六八公分（詳相驗卷第七頁記載），經本審庭訊觀察，被告寅○○
      身高明顯高於一六八公分（應約一七五公分，甲○○為中等身材，寅○○高出
      甲○○甚多，且體型顯壯碩），事實只要站在被害人之稍左側面，舉起滅火器
      自左側揮向被害人頭部，該滅火器之鴨嘴部分仍極可能敲到相驗卷第十頁反面
      所示被害人頭部位置，證人即相驗法醫師王一瑜於本院前審調查中亦結證被害
      人黃進賢頭頂部分傷口，可能是從後面打或從側面橫打（見本院上訴卷第二宗
      第五四頁反面），至於被害人頭部左前額固另有挫裂創一‧八×○‧九公分，
      惟人後腦與前額均僅皮膚及皮下組織包覆頭骨，均同無肌肉或脂肪可資緩衝撞
      擊力量，以被害人頭部二傷口大小比較，顯然後腦所受撞擊力大量於前額所受
      者，依庚○○在本院審理期日所述，被害人遭圍毆後，滿面鮮血仍與伊講話，
      有言詞辯論筆錄可參，而血腫係皮下出血現象，依驗斷書記載被害人黃進賢之
      右上眼臉係血腫，應無裂傷，既僅係血腫，衡情應不會大量出血，甲○○在本
      院自承曾以酒瓶敲擊被害人頭部，證人丁○○亦證述「我看見甲○○拿酒瓶打
      黃進賢的頭部，二人面對面」，則被害人黃進賢該左前額挫裂創一‧八×○‧
      九公分應即係被害人黃進賢滿臉鮮血原因，並係遭甲○○先前持酒瓶毆傷已可
      認定，而本案相驗結果，認定致死原因為二頭部裂傷，然本案並未解剖被害人
      屍體，檢驗員見被害人鼻孔大量出血、左耳出血、地面有嘔吐物狀況，認係頭
      部受撞擊，自難免依最明顯頭部二傷勢認定係致死原因，惟本院依甲○○、庚○○及證人丁○○證述暨二傷勢大小等全體事證，仍認定致死原因僅係被害人
      頭頂部稍後側挫裂創三‧二×一‧三公分之傷勢。
（五）被告寅○○辯稱依證人即檢驗員證述，致死原因係鈍器傷，而滅火器之鴨嘴部
      分（即手把部分）並非鈍器云云，惟鈍器係相對於刀劍等銳器而言，銳器足造
      成平整之切割傷，鈍器則足以造成挫裂傷，滅火器之手把基於使用者安全理由
      ，自無可能刻意磨尖或磨利，縱非如鐵錘、球棒等略呈平面狀，也不能將之列
      為銳器，且以常識判斷，該滅火器鴨嘴把手應無理由不足以造成被害人頭部三
      ‧二×一‧三公分之挫裂傷勢。
（六）被告辯稱被害人亦可能遭他物品打擊致死云云，惟甲○○及證人丁○○均指述
      被害人係遭滅火器打死，即庚○○亦有相同指述（僅於何人持滅火器行兇一點
      指述不同），即便被告寅○○本人在警訊初訊亦提及被害人頭部可能遭滅火器
      擊中，即所有在場人，不論是否立場一致，就此均為相同指述，是就全案各項
      事證觀之，被害人係遭滅火器打擊致死應毋庸置疑，不能以一「可能係被他物
      品打死」之空泛言詞，即否認全案事證。
（七）被告寅○○辯稱本案肇因黃進賢佔據唱檯，不讓甲○○上台唱歌，伊並無打死
      被害人黃進賢之動機云云，然黃進賢酒後佔據唱檯，曾與被告寅○○及甲○○
      、子○○、癸○○打群架，雖黃進賢與被告寅○○原無深仇大恨，然社會上因
      細故即殺人傷人者，亦不少見，不能以原無深仇即謂無殺人動機，黃進賢持滅
      火器衝向被告寅○○，遭被告寅○○奪下，被告寅○○再憤而以滅火器反擊，
      自不能謂無殺人動機，至於被告寅○○手指固遭夾傷，然此並非足以妨害行動
      之重傷，不能以手指遭夾傷即認無殺人犯行。
（八）本件為兇器之滅火器，甚為鉅重堅實，業經本院前審當庭勘驗無訛，復按頭部
      及人體要害之處，如以鉅重之滅火器對之猛擊，極易使人死亡，此為一般常識
      ，被告寅○○自不能諉為不知，本件行兇之滅火器，至為鉅重堅實，已如前述
      ，被告寅○○竟持之對被害人黃進賢頭部猛擊，致被害人黃進賢當場死亡，有
      現場照片在卷可證（見本院上訴卷第二宗證物袋），相驗法醫師王一瑜並於本
      院前審調查中結證：「一般以鈍器來打傷口，不會裂開，而本件以鈍器來打到
      傷口裂開，可見其力道非常的大，而且其口鼻都有出血，可見其顱內已出血，
      這二個傷口為致命的原因」（見本院上訴卷第二宗第五四頁），足見被告寅○○當時用力甚猛，殺意甚堅，被告寅○○顯有殺人犯意，至堪認定。被害人黃
      進賢因為前述毆擊，致頭頂部稍後側挫裂傷三‧二×一‧三公分，鼻孔大量出
      血，左耳出血，當場因顱內出血倒地死亡，亦經檢察官督同法醫師相驗屬實，
      製有勘驗筆錄、相驗屍體證明書、驗斷書等附卷可按。
二、綜上所述，本件被告寅○○以滅火器敲擊被害人黃進賢頭部，致被害人死亡事證
    已經明確。至庚○○原雖供述：黃進賢係遭癸○○以滅火器擊打頭部死亡云云，
    惟其於本院前審最後審理時經訊以：何人以滅火器打死黃進賢﹖則改稱：致命一
    擊「可能」是癸○○云云（本院上更一卷第一０九頁反面），其答覆語氣並不肯
    定，且與上述黃進賢如何被殺害之事證不符，故庚○○此部分供述並不足採。又
    被告寅○○聲請再為測謊，本院認事證已臻明確，核無必要。
三、查被告寅○○參與最初圍毆被害人黃進賢結束後（被告寅○○、甲○○此部分參
    與最初圍毆黃進賢之行為，業經本院八十四年度上訴字第二四四五號各判處有期
    徒刑六月確定），因被害人黃進賢再持滅火器對其等擊來，因而另行起意，萌生
    殺機，以滅火器猛擊被害人頭部要害致當場死亡，核被告寅○○斯項殺害黃進賢
    之行為，係犯刑法第二百七十一條第一項之殺人罪，公訴意旨認被告寅○○此項
    行為，係犯刑法第二百七十七條第二項前段之傷害致死罪，尚有未洽，爰依刑事
    訴訟法第三百條規定變更起訴法條，被告寅○○於八十三年五月二十四日偵訊供
    述「而打死者是因死者持滅火器衝過來才打他」，八十三年五月二十四日前之卷
    證，並無任何被告寅○○以滅火器打死死者之資料，是被告寅○○就殺人犯行自
    符自首要件，應依法減輕其刑，原審以被告寅○○犯罪事證明確，予以論罪科刑
    ，固非無見，惟查被告寅○○殺害黃進賢部分，係犯殺人罪，原審認定係犯傷害
    致死罪，應有未合，又甲○○並未參與殺人犯行，原審認定被告寅○○與甲○○
    係共犯，犯罪態樣認定亦有未洽，被告寅○○上訴意旨否認犯罪無可採，檢察官
    上訴意旨認被告寅○○毆擊被害人黃進賢部分，應構成殺人罪責，為有理由，應
    由本院予以撤銷改判，審酌被告寅○○受黃進賢鬧事挑釁之刺激，以滅火器敲擊
    被害人頭部之犯罪方法、手段、所致損害暨犯罪後否認犯行，亦未賠償被害人家
    屬損害之犯後態度等一切情狀，量處如主文第二項所示之刑，以示懲儆。
乙、被告子○○部分：
一、另上訴人即被告子○○（以下稱被告子○○）在本審及本院前審固坦承於右揭時
    、地，開槍傷害庚○○，惟矢口否認有傷害黃進賢行為，辯稱：伊未動手圍毆被
    害人黃進賢，係因庚○○撲向伊，伊在不得已之情形下，僅對庚○○射擊一槍云
    云，然查：
（一）被告子○○於八十三年四月二十五日，向檢察官自首，自承於案發之初，確曾
      走上前欲與被害人黃進賢理論及搶得槍枝後朝庚○○腿部開槍等情（見八十三
      年偵字第七五九八號卷第四、五頁）；癸○○並於偵查中明確供承：「（有幾
      個人參與毆打黃進賢？）有四個人，我（即癸○○）及子○○、寅○○、甲○○」（見八十三年度偵字第六六三二號卷第一○八頁）；在場目擊證人張哲雄
      於原審亦結證：「．．．子○○上台打死者一巴掌．．．」（見原審卷第七九
      頁），足見被告子○○確有共同圍毆被害人黃進賢要無疑義，被告子○○辯稱
      未動手毆打黃進賢云云，為卸責之詞，不足採信。復查被告子○○係對庚○○
      之右手食指及大腿處，各射擊一槍之事實，業據庚○○於本院前審調查中多次
      指述明確，而本案偵查中，內政部警政署刑事警察局，對被告子○○所為測謊
      結果，雖認被告子○○對「當時你對庚○○開一槍？」之問題，並無不實反應
      ，惟按本院前審將庚○○之病歷全卷及送醫時之傷勢照片，送臺灣高等法院檢
      察署法醫中心鑑定，庚○○身上之槍傷係一槍或二槍所致？依該法醫中心鑑定
      結果，認由手的自然及功能性姿勢，右手食指近端處所顯示之傷，應為右手子
      彈入口處，如下部陰囊睪丸處有煙硝灼傷，則顯示庚○○至少曾遭槍擊二槍，
      有臺灣高等法院檢察署檢仁醫字第一三一○八號函在卷可證（見本院上訴卷第
      二宗第一四四頁），而被告庚○○在下部陰囊睪丸子彈入口處確有煙硝燒灼傷
      ，業據私立中山醫學院附設孫中山先生紀念醫院，以中山醫川智字第○一四一
      號函覆明確（見本院上訴卷第二宗第二九頁），依上述病歷表及照片鑑定結果
      所得資料，所呈現之事實，顯較測謊結果可採，被告子○○係對庚○○射擊二
      槍，其辯稱伊僅射擊一槍等語，並無可採。又被告子○○搶得庚○○原持之手
      槍及子彈前，被害人黃進賢已遭圍毆成傷，且被告子○○一方在現場人數，又
      較黃進賢、庚○○二人為多，實力顯有差距，被告子○○於搶得槍彈後，本可
      從容離去報警處理，竟未離開現場，繼又對庚○○射擊二槍，由上情觀之，被
      告庚○○顯係意圖供自已犯罪之用，而未經許可無故持有手槍及子彈，所為並
      無阻卻違法之原因，亦堪認定。另庚○○原持有手槍已遭搶下，被告子○○之
      一方人數又較多，實力較強，已如前述，其當時顯無立即之危害，竟持殺傷力
      鉅大之手槍對庚○○射擊，被告子○○之行為，顯非屬正當防衛，又其射擊庚○○之身體，均係在手及大腿部之非要害處，其係在情急下基於傷害之犯意，
      應屬事實，核無殺人犯意，應可認定，而刑法第二百七十七條第一項之傷害罪
      依同法第二百八十七條係告訴乃論罪，庚○○在警訊及偵訊固未曾明示「告訴
      」二字，然「告訴」二字係法律名詞，不能期望所有告訴乃論之被害人均使用
      此一法律名詞來表示追訴之意，僅因未使用「告訴」一詞，或因承辦警員疏未
      訊問載明是否提出告訴，即認被害人無追訴之意，因而放棄國家對罪犯之追訴
      處罰權，實與社會正義及人民對法治之期許有違，況刑事訴訟法第二百三十二
      條規定「犯罪之被害人得為告訴」，係指被害人就被害事實得請求偵查機關訴
      追之意，並未規定被害人必項明示使用「告訴」此一名詞，且被害人主觀上亦
      可能認加害人所犯係非告訴乃論之案件，是在陳述受害事實時未使用「告訴」
      二字，自不能因司法機關事後認定應屬告訴乃論罪，即認被害人原未提出告訴
      ，是本院認如由被害人之警訊及偵訊陳述意旨可認有追訴之意，即應認係合法
      告訴，庚○○與被告子○○非親非故，卻受被告子○○開槍擊傷手部及陰囊等
      處，亦未獲得賠償，對此豈可能隱忍而無追究之意，庚○○在警訊指述「（何
      事接受談話？）因我和我朋友被歹徒槍擊致我朋友死亡，我身受重傷」、「我
      的右手食指破裂，陰部受創」，如庚○○無追訴對方刑責之意，伊於警訊儘可
      僅就黃進賢死亡之事陳述所見所聞即可，何須反覆陳述伊亦遭槍擊受傷之事實
      ，是本院認庚○○就其被害受傷之事實已於警訊提出告訴；此外被害人庚○○
      因遭被告子○○槍擊，而受有右手食指近端指節粉碎性骨折，右側睪丸穿刺傷
      、右大腿穿刺傷，有私立中山醫學院附設孫中山先生紀念醫院診斷證明書一件
      ，在卷可證（八十三年度偵字第六六三二號卷第七十三頁）。另庚○○於歷次
      訊問及本院審理中，一再堅稱其自Ｖ３桌出面欲相助黃進賢時，黃進賢已因遭
      圍毆，而臉部全是血跡，核與臺灣臺中地方法院檢察署檢察官偕同法醫師相驗
      死者黃進賢結果，黃進賢受有右上眼臉血腫之結果相符，有臺灣臺中地方法院
      檢察署勘驗筆錄、驗斷書在卷可證（同相驗卷第五、七頁），是被告子○○右
      開犯行，堪以認定。
三、查被告子○○最初圍毆被害人黃進賢，雖被害人嗣後因遭被告以滅火器敲擊頭部
    死亡，惟被害人之弟丑○○（詳相驗卷第二頁反面記載）已於警訊及偵訊分別表
    明「我希望警方能早日找出兇手」、「請儘速查明兇手依法處理」，依刑事訴訟
    法第二百三十三條規定應認已提出告訴，而被害人庚○○亦已提出告訴，核被告
    子○○所為係犯刑法第二百七十七條第一項之傷害罪，公訴人認被告子○○對黃
    進賢部分，係犯刑法第二百七十七條第二項前段之傷害致死罪，但查黃進賢係因
    頭部為滅火器重擊致顱內出血當場死亡，已如前述，是死者之死因在於頭部遭重
    擊，與前已結束之圍毆，及手腳之拉扯無關。又被告子○○對於最初圍毆黃進賢
    之部分，固有犯意之聯絡無訛，然被告寅○○見黃進賢持滅火器擊來，遂另萌殺
    人犯意，搶得該滅火器，並同時猛擊黃進賢頭部致死之結果，時間至為短暫，並
    非被告子○○事先所能預謀，是難謂被告子○○對於被告寅○○以滅火器殺害部
    分有犯意聯絡或行為分擔，是被告子○○對黃進賢部分，應僅負最初參與圍毆之
    傷害罪責，公訴人斯項起訴法條尚有未洽，爰依刑事訴訟法第三百條，就之予以
    變更，又被告子○○原未預期被告庚○○將至包廂拿出手槍射擊，其搶得該手槍
    後情急間，固持槍對庚○○手及大腿處等處射擊，然該部位尚非屬明顯之身體要
    害部分，且被告子○○原並未與庚○○有何衝突怨隙存在，衡情當無殺人動機，
    又庚○○遭槍擊後，尚未達於喪失生殖機能之重傷害程度，是被告子○○就被害
    人庚○○部分亦應另論以傷害罪，又依國防部八十三年一月廿四日崑峻字第○五
    三二號函載，具殺傷力性能之槍械，均可供軍用，本件被告子○○向庚○○搶得
    上開具殺傷力之手槍一支及其內所裝三發子彈後，未立即離開現場，復又持之為
   傷害庚○○之犯罪行為，衡情被告子○○持有上開手槍及子彈，顯為意圖供犯罪
    之用，並無阻卻違法之原因，核其此部分行為，係犯修正前槍砲彈藥刀械管制條
    例第七條第四項之未經許可無故持有手槍罪及刑法第一百八十七條之意圖供自己
    犯罪之用而持有軍用子彈罪，槍砲彈藥刀械管制條例於八十六年十一月二十四日
    修正公布，於同年月二十六日生效，比較新舊規定，以修正前規定有利於被告，
    依刑法第二條第一項但書，應適用修正前之規定，被告子○○傷害黃進賢、庚○○二人之行為，侵害二人法益，且時間前後可分，並非同時為之，尚難論以想像
    競合犯。被告子○○傷害黃進賢部分與寅○○、甲○○、癸○○具共同犯罪之意
    思聯絡與行為分擔，是為共同正犯，其先後二次傷害犯行，時間緊接，犯罪構成
    要件相同，係基於概括犯意為之，應依連續犯之規定論以一罪。被告子○○係以
    一行為犯上開未經許可無故持有手槍罪及意圖供自己犯罪之用，而持有軍用子彈
    罪，為想像競合犯，應依刑法第五十五條規定，從較重之未經許可無故持有手槍
    罪處斷。被告子○○所犯上揭未經許可無故持有手槍罪及連續傷害罪，有方法結
    果之牽連關係，應依刑法第五十五條規定，從較重之未經許可無故持有手槍罪處
    斷。公訴人漏未論述被告子○○未經許可無故持有手槍及意圖供自己犯罪之用而
    持有軍用子彈之法條，惟因其與被告子○○所犯傷害罪有裁判上一罪關係，故一
    併予以審判，被告子○○於犯罪未被發覺前，自行前往警方自首，有偵字第七五
    九八號卷附偵訊筆錄可參，而被告楊俊鍠所犯全部為裁判上一罪，雖僅就犯罪事
    實一部自首，仍生全部自首之效力（參考最高法院八十二年度台上字第三九三五
    號判決），爰依法減輕其刑，原審就被告子○○部分予以論罪科刑固非無見，然
    查原審就被告子○○未經許可無故持有手槍及意圖供自己犯罪之用而持有軍用子
    彈部分，未予以論述；即有未合。又被告子○○參與最初圍毆黃進賢之行為，及
    其後槍傷庚○○之行為，均犯刑法第二百七十七條第一項之傷害罪，兩者時間前
    後可分，並非同時為之，尚難論以想像競合犯，而係屬連續犯之裁判上一罪關係
    ，公訴人認被告子○○對黃進賢部分，係犯刑法第二百七十七條第二項前段之傷
    害致死罪，尚有未合，應就此部分起訴法條予以變更，乃原審認被告子○○傷害
    黃進賢、庚○○部分，構成想像競合犯，並就被告子○○被訴傷害致死部分，諭
    知無罪判決，容有未洽；再按物之能否沒收，應以裁判時之狀態為準，本案判決
    時子彈五顆均已擊發，僅剩彈殼、彈頭，已不屬於違禁物，乃原審仍就之宣告沒
    收，亦有未合。被告子○○上訴意旨否認傷害黃進賢及稱僅對被害人庚○○射擊
    一槍，均無可取。檢察官上訴意旨認被告子○○亦應共負殺人罪責，然並無證據
    證明被告子○○，對殺人部分，與寅○○有何犯意聯絡及行為分擔，已如前述，
    公訴人上訴意旨所指上述部分，因無法證明，尚無足採。又因原判決有前揭可議
    之處，即無可維持，應由本院將原判決關於被告子○○部分撤銷改判。爰審酌被
    告子○○因被害人黃進賢酒醉鬧事及因庚○○取出槍枝所受之刺激及其犯罪之動
    機、手段、所生危害非輕及犯罪後態度等一切情狀，量處如主文第三項所示之刑
    ，以示懲儆。扣案手槍一支，係違禁物，應依刑法第三十八條第一項第一款併予
    宣告沒收。
四、又依新修正公布之槍砲彈藥刀械管制條例第十九條第一項規定，犯第七條、第八
    條、第十條、第十一條、第十二條第一項至第三項、第十三條第一項至第三項之
    罪，經判處有期徒刑者，應於刑之執行完畢或赦免後，令入勞動場所強制工作三
    年，惟司法院大法官會議業於八十七年十二月十八日公布釋字第四七一號解釋，
    認該條規定不問對行為人有無預防矯治其社會危險性之必要，一律宣付強制工作
    三年之部分，不合憲法第二十三條所定之比例原則，應自解釋公布日起停止適用
    。被告子○○奪下庚○○取出之槍支，持有時間甚短，且係於特定情況下開槍打
    傷庚○○，尚非對不特定社會公眾構成威脅，就保安處分宣告之目的及必要性言
    ，尚難認非宣告強制工作即不足以矯正其反社會性，參酌司法院大法官會議釋字
    第四七一號解釋意旨，爰不予宣告令被告子○○入勞動場所，強制工作之保安處
    分，併此敘明。
五、本件被告子○○經合法傳喚，無正當理由不到庭，爰依刑事訴訟法第三百七十一
    條之規定，不待其陳述，逕行判決。
丙、被告庚○○部分
一、另訊之被告庚○○矢口否認無故持有槍、彈犯行，辯稱：系爭手槍、子彈原係子
    ○○持有，如為伊所持有，則伊不會受傷云云。
二、經查：
（一）扣案手槍及其內所裝子彈係由被告庚○○持有乙節，業據被告甲○○、寅○○
      、子○○及癸○○等一致指認，且寅○○於案發後右手食指有橫向傷痕略有瘀
      血痕跡，業經檢察官當庭勘驗無訛（見八十三年度偵字第六六三二號偵查卷第
      五○頁），核與其供述係搶槍時所遺痕跡相合，證人即案發當時酒吧吧檯乙○○在本審亦結證「當時死者他們是二個人，跟被打死的那個人在一起的人拿槍
      」、「反正當時拿槍的那個人跟黃進賢在一起，是那個人先開槍」，證人丁○○在本審亦證述「因為他（黃進賢）以前常去我們店裏，那槍之前我們在包廂
      內打掃時，也在我們店裏的包廂看過，當時他們忘記拿一個包包，包包裏面就
      是那把槍，．．．裏面有一把銀色的左輪手槍，後來黃進賢回來將那包包拿走
      」，有訊問筆錄附本審卷第一二九、一三０、二三０、二三一頁可參，核與丁○○及證人辛○○於原審及本院前審分別結證「見庚○○從Ｖ３房拿槍衝出來
      」、「（有無看到槍？何人拿出來的？）二個人那邊，有一個人跑到包廂裏面
      ，然後又跑出來，接著就聽到槍聲」等情相符（詳原審卷第七十九頁反面及本
      院上訴字第二四四五號卷第一宗第一七一頁反面），又衡諸常情，如手槍原在
      人多打勝之一方，則尚無須提出使用，且何須在地上搶槍而手部瘀傷？又經檢
      察官函請內政部警政署刑事警察局指派鑑識科測謊組協助測謊結果，認癸○○
      對「那把槍是庚○○的嗎？（答：是）」，「那把槍是你的嗎？（答：不是）
      」；「那把槍是黃進賢的嗎？（答：不是）」及被告子○○對「那天那把手槍
      你是從庚○○手裏搶奪的？（答：是）」等問題，均無明顯不實反應，而被告
      庚○○則對「那天那把手槍是你的嗎？（答：不是）」；「當時那把手槍是從
      你手上被子○○搶去的嗎？（答：不是）」等問題，則呈明顯不實反應，有內
      政部警政署刑事警察局八十三年六月二十四日第二六四○號鑑驗通知書卷可按
      （見八十三年度偵字第六六三二號卷第一三四、一三五頁），足見被告庚○○
      所辯為不可採。被告庚○○雖又辯稱：伊接受測謊時，受傷尚未痊愈，影響伊
      身體反應，測謊結果並不正確云云。然查證人即為被告庚○○實施本件測謊之
      杜俊信於本院前審調查中結證：當時受測人庚○○等並未向伊反應有什麼痛苦
      或槍傷，伊從外表也沒有發現上情，一般伊等均會注意受測人有無吃藥或不舒
      服的情形，如果有即改期再測，本件並沒有上述情形等語甚詳（本院上訴卷卷
      第二宗第一二四頁反面），另參酌本件測謊，並非只對被告庚○○一人實施，
      另對癸○○、子○○二人實施測謊之結果，亦均與事實相符，被告庚○○上開
      所辯，並無足取。又扣案轉輪手槍一支送請內政部警政署刑事警察局鑑定結果
      ，認係巴西ＲＯＳＳＩ轉輪手槍，機械性能良好，具殺傷力，而扣案之彈殼五
      顆、彈頭三顆，亦係上開手槍所擊發無誤，有內政部警政署刑事警察局第六四
      六七八號鑑驗通知書在卷可證（見八十三年偵字第六六三二號卷第九八頁）。
      是被告庚○○無故持有手槍及子彈之犯行應足認定。
三、被告庚○○前揭未經許可無故持有上開手槍、子彈之行為，係犯修正前槍砲彈藥
    刀械管制條例第七條第四項之未經許可無故持有手槍罪及同條例第十一絛第三項
    之未經許可無故持有彈藥罪，被告庚○○為上揭未經許可無故持有手槍、彈藥犯
    行後，槍砲彈藥刀械管制條例於八十六年十一月廿四日經修正公布，在同年月廿
    六日生效，比較新舊規定（修正前槍砲彈藥刀械管制條例第七條第四項、第十一
    條第三項，經修正後之條文為第七條第四項、第十二條第四項），以修正前之規
    定較有利於被告，依刑法第二條第一項但書規定，應適用修正前之規定。被告庚○○係以一行為犯上揭未經許可無故持有手槍罪及未經許可無故持有彈藥罪，為
    想像競合犯，應依刑法第五十五條規定，從較重之未經許可無故持有手槍處斷。
    公訴人認係數罪併罰，尚有未洽。
四、原審就被告被告庚○○部分予以論罪科刑固非無見，然查被告庚○○為上揭未經
    許可無故持有手槍、彈藥犯行後，槍砲彈藥刀械管制條例於八十六年十一月廿四
    日經修正公布，在同年月廿六日生效，比較新舊規定，以修正前之規定較有利於
    被告，依刑法第二條第一項但書規定，應適用修正前之規定，惟原審未及予以比
    較，即有未合；再按物之能否沒收，應以裁判時之狀態為準，本案判決時子彈五
    顆均已擊發，僅剩彈殼、彈頭，已不屬於違禁物，乃原審仍就之宣告沒收，亦有
    未合。被告庚○○上訴意旨否認犯罪雖無可採，然原判決有前揭可議之處，即屬
    無可維持，應由本院將原判決關於被告庚○○部分撤銷改判，爰審酌被告庚○○
    因友人黃進賢與他人鬥毆，受此刺激始取出黃進賢放置包廂之手槍及其犯罪之動
    機、手段、所生危害及犯罪後態度等一切情狀，量處如主文第四項所示之刑，以
    示懲儆，又被告庚○○前雖曾因傷害及殺人未遂案件，經判處有期徒刑，惟於六
    十六年間執行完畢，迄於本案發生已逾五年，其間未曾受有期徒刑以上刑之宣告
    ，有檢察署刑案資料查註紀錄表及臺灣高等法院被告全國前案紀錄表在卷足稽，
    只緣見有鬥毆場面而臨時持拿他人所槍枝鳴槍阻止鬥毆，因而犯此刑案，且因
    本案受槍傷，經此教訓，當知警惕而無再犯之虞，本院審酌上情，認主文所示刑
    之宣告已足策勵被告庚○○向善，所宣告之刑，以暫不執行為宜，爰併宣告緩刑
    二年，以啟自新。
五、又依新修正公布之槍砲彈藥刀械管制條例第十九條第一項規定，犯第七條、第八
    條、第十條、第十一條、第十二條第一項至第三項、第十三條第一項至第三項之
    罪，經判處有期徒刑者，應於刑之執行完畢或赦免後，令入勞動場所強制工作三
    年，惟司法院大法官會議業於八十七年十二月十八日公布釋字第四七一號解釋，
    認該條規定不問對行為人有無預防矯治其社會危險性之必要，一律宣付強制工作
    三年之部分，不合憲法第二十三條所定之比例原則，應自解釋公布日起停止適用
    。被告庚○○因友人與他人鬥毆，始取出黃進賢放置包廂內之手槍，並係在該特
    定情況下開槍，持有槍枝時間甚短，尚非對社會不特定公眾構成威脅，就保安處
    分宣告之目的及必要性言，尚難認非宣告強制工作即不足以矯正其反社會性，參
    酌司法院大法官會議釋字第四七一號解釋意旨，爰不宣告令被告庚○○入勞動場
    所，強制工作之保安處分，併此敘明。
丁、被告甲○○部分：
一、本件公訴意旨略以：癸○○於八十二年四月六日凌晨二時許，偕同其女兒及寅○○暨被告甲○○等人，至臺中市○區○○路三段一五二號二樓癸○○親家之兄弟
    所經營之伯斯鋼琴酒吧消費，彼等坐於Ａ８桌飲酒，而黃進賢與其友人庚○○則
    坐在該酒吧Ｖ３桌飲酒，於同（六）日凌晨三時許，因黃進賢唱畢其所點唱之歌
    曲後仍佔據唱檯，並以穢語辱罵癸○○等人，被告甲○○及癸○○等人遂共同圍
    毆黃進賢（傷害部分已判決確定），後因庚○○持其轉輪手槍一把朝空擊發一槍
    ，後遭子○○奪下，嗣庚○○與黃進賢二人見狀心有不甘，庚○○隨即又撲向子
    ○○，而黃進賢亦於斯時持酒吧內之滅火器一個以為傷人武器，衝向寅○○及甲○○二人站立處，寅○○與被告甲○○二人見黃進賢持滅火器擊來，甚為憤怒，
    竟另行起意，共萌殺人之犯意，上前合力奪下黃進賢所持滅火器，且二人明知上
    開滅火器甚為鉅重堅實，如以之猛力毆擊人之頭部要害，極易致人於死，寅○○
    、被告甲○○二人仍合力持之，對準黃進賢之頭部要害奮力猛擊二下，致黃進賢
    左前額挫裂創一‧八×○‧九公分，創口邊緣有規則挫裂、頭頂部稍後側挫裂創
    三‧二×一‧三公分、鼻孔大量出血、左耳出血，當場顱內出血倒地死亡，因認
    被告甲○○涉有傷害致死罪嫌。
二、按犯罪事實應依證據認定之，無證據不得推定其犯罪事實；不能證明被告犯罪者
    ，應諭知無罪之判決，又被告自白不得作有罪判決之唯一證據，仍應調查其他必
    要之證據，以察其是否與事實相符，刑事訴訟法第一百五十四條、第三百零一條
    第一項、第一百五十六條第二項分別定有明文。次按認定不利於被告之事實，須
    依積極證據，苟積極證據不足為不利於被告事實之認定時，即應為有利於被告之
    認定，更不必有何有利之證據；認定犯罪事實所憑之證據，雖不以直接證據為限
    ，間接證據亦包括在內，然而無論直接或間接證據，其為訴訟上之證明，須於通
    常一般之人均不致有所懷疑，而得確信為真實之程度者，始得據為有罪之認定，
    倘其證明尚未達於此一程度，而有合理性懷疑存在時，即不得遽認被告犯罪。又
    刑事訴訟法之被告依法並無自證無罪之義務，若控罪所憑之積極證據，在生活經
    驗上尚不足以排除其他有利被告之合理推斷，致不足以證明犯罪事實時，仍不能
    因被告否認犯罪之辯解不成立，資為無視積極證據不足之理由，最高法院分別著
    有三十年上字第八一六號、七十六年台上字第四九八六號、三十年上字第四八二
    號、三十年上字第一八三一號判例可資參照。
三、本件公訴意旨認被告甲○○涉有共同傷害致死罪嫌係以被告警訊、偵訊供述，及
    證人丙○○、辛○○、己○○○、戊○○證述為據，並以被害人黃進賢亦確遭滅
    火器擊中，有相驗筆錄等為據，訊據被告甲○○則堅決否認有何殺人犯行，並以
    被害人黃進賢係另被告寅○○持滅火器敲擊頭部死亡，案發後寅○○之叔叔卯○○曾與其等協議由伊承擔黃進賢部分犯行，寅○○則承擔開槍部分犯行等語為辯
    ，經查：
（一）被告甲○○固於案發是日下午六時，在警訊供承「在我轉頭間，黃某出其不意
      的拿滅火器揮向我，我即自衛的同時將滅火器推回去，當時滅火器可能有擊中
      黃某的頭部」，在偵訊亦供述「死者拿滅火器撲過來，我用手擋住並用手將滅
      火器推向死者，打中死者，不知打中何處」（偵字第六六三二卷第十三頁、五
      十頁），惟此僅係被告個人自白，依刑事訴訟法第一百五十六條第二項規定，
      仍須有其他佐證，始足以認定被告甲○○確有殺人或傷害致死犯行。
（二）寅○○固於警訊指述「突然發現黃進賢拿滅火器往甲○○揮過去，而甲○○即
      出手將滅火器推回去，當時滅火器可能有擊中黃某的頭部」，惟在次日偵訊旋
      即改稱「沒看到死者如何受傷」（詳偵字第六六三二號卷第十八、五十一頁）
      ，在本審辯論期日更表示未看到何人打死者，所述前後相左，前揭警訊指述自
      難以採信。
（三）證人丙○○、辛○○、己○○○、戊○○在警訊或偵訊並未曾證述見被告甲○○以滅火器打死者，均僅證述雙方因唱歌而打群架之事實，而被告甲○○打群
      架之傷害犯行已經判決確定，是不能以前揭證人證詞認被告甲○○有殺人犯行
      。
（四）寅○○與被告甲○○在不完全相同時間，經不同警員訊問，惟關於被害人黃進
      賢以滅火器揮向被告甲○○，甲○○推回滅火器可能敲到被害人頭部之陳述卻
      相同，甚至其中「將滅火器推回去，當時滅火器可能有擊中黃某的頭部」之文
      字竟完全相同，有警訊筆錄可參，又事實上本案係子○○個人搶得槍枝後開槍
      打傷庚○○（詳子○○部分理由），然寅○○、甲○○對案發時子○○在場，
      並涉入本案而開槍一事，在警訊及偵查初訊卻隻字不提，並統一口徑稱槍枝係
      寅○○與庚○○因搶槍在地上打滾時擊發，寅○○在本審辯論期日稱「甲○○
      現在說法是癸○○當初叫我們說的說詞」，與被告甲○○所述係寅○○之叔叔
      卯○○叫其等各承擔一部分罪責之說法固不完全相同，然仍可知在二人投案前
      ，本案相關人或親友確曾聚集討論被告甲○○、寅○○就本案應如何自首應答
      ，是二人警訊陳述之各項細節甚至文字始會如此雷同，而甲○○當時年甫滿十
      八歲，年輕識淺，並非絕無可能為他人承擔罪責，案發至被告甲○○投案未逾
      二十四小時，自亦可能因思慮未周，並受他人蠱惑而在警訊供述不實言詞，此
      與寅○○在警訊為子○○掩飾開槍犯行，甚至可能將因而承擔下開槍殺人罪責
      係同理（庚○○是時甫受槍傷，寅○○應無法知悉庚○○當時具體傷勢及有無
      生命危險，是以當時狀況，寅○○所可能承擔之罪責未必輕於甲○○），是就
      被告甲○○警訊供述仍須參酌其他事證調查是否相符，而寅○○既全程在場，
      其稱未看到何人持滅火器打死者云云自值存疑（除非係伊個人所為，是未看到
      他人持滅火器打死者），且本案相關人等既於投案前曾聚集協調警訊對答事宜
      ，是退萬步言之，縱寅○○確未見何人以滅火器打死者，亦可在事後自其餘被
      告等（庚○○除外）討論言詞得知事實真相，如真係被告甲○○所為，甲○○
      竟自原審起即將之推諉予寅○○，寅○○不可能迄今仍隱忍而不予舉發，是本
      院認被告甲○○警訊及偵訊供述真實性實值存疑。
（五）本案被害人係遭寅○○持滅火器毆打致死，詳寅○○部分理由。
四、綜核上情，本案除被告甲○○警訊及偵訊自白外，別無其他積極事證證明被告甲○○確有公訴意旨所述傷害致死犯行，原審未予詳查，僅以被告甲○○與事實不
    符之警訊、偵訊初訊認被告有傷害致死犯行，自有未洽，應予撤銷，並另諭知無
    罪判決。
據上論斷，應依刑事訴訟法第三百七十一條、第三百六十九條第一項前段、第三百六
十四條、第二百九十九條第一項、第三百零一條第一項、第三百條，修正前槍砲彈藥
刀械管制條例第七條第四項、第十一條第三項、第十三條之二第一項前段，刑法第十
一條前段、第二條第一項但書、第二項、第二十八條、第五十五條、第五十六條、第
一百八十七條、第二百七十一條第一項、第二百七十七條第一項、第六十二條前段、
第七十四條第二款、第三十八條第一項第一款，罰金罰鍰提高標準條例第一條前段，
判決如主文。
本案經檢察官辰○○到庭執行職務。
中      華      民      國      九十       年     十      月     九     日
                                臺灣高等法院臺中分院刑事第五庭
                                      審判長法  官  袁  從  楨
                                            法  官  胡  森  田
                                            法  官  姚  勳  昌
右正本證明與原本無異。
如不服本判決應於收受送達後十日內向本院提出上訴書狀，其未敘述上訴之理由者並
得於提起上訴後十日內向本院補提理由書（均須按他造當事人之人數附繕本）。
                                            書記官  陳  如  慧
中      華      民      國      九十       年     十      月    十一    日
附錄論罪科刑法條：
修正前槍砲彈藥刀械管制條例第七條第四項：
未經許可，無故持有、寄藏或意圖販賣而陳列第一項及第二項所列槍砲之一者，處一
年以上七年以下有期徒刑。
刑法第二百七十一條第一項：
殺人者，處死刑、無期徒刑或十年以上有期徒刑。
                                                                        Ｒ


司法院資訊處製作；財團法人民間司法改革基金會備份。
